【裁判字號】    95,交聲,1242
【裁判日期】    951229
【裁判案由】    聲明異議
【裁判全文】
臺灣臺中地方法院交通事件裁定        95年度交聲字第1242號
原處分機關  交通部公路總局臺中區監理所
受處分人    甲○○
上列受處分人因違反道路交通管理處罰條例案件，對於交通部公
路總局臺中區監理站民國九十五年十二月一日所為之裁決（中監
違字第裁六○─ＺＣＰ○○○七五二號裁決書），聲明異議，本
院裁定如下：
    主  文
異議駁回。
    理  由
一、原處分機關略以：內政部國道公路警察局第三警察隊於民國
    九十五年八月十三日晚間九時三十六分，在月眉收費站北上
    第三車道查獲車牌號碼九○三六－ＨＶ號自用小客車有「行
    駛高速公路，於駛進收費站繳費，未依標誌指示過站繳費（
    未申裝ｅ通機行駛電子收費車道）」之違規，而掣開違反道
    路交通管理事件通知單（單號：ＺＣＰ○○○七五二號）逕
    行舉發，受處分人甲○○即車主依指定日期到案申訴後，不
    服舉發單位之函覆，原處分機關遂於九十五年十二月一日以
    中監違字第裁六○─ＺＣＰ○○○七五二號裁決書，裁罰受
    處分人新臺幣（下同）六百元，逾期則依裁決書處罰主文規
    定處分，於法並無不合等語。
二、本件受處分人則以：系爭高速公路月眉收費站北上車道，於
    九十五年八月十三日晚間九時許，不知何故由原本三個收費
    車道，封閉一般小型車道，縮減成僅剩ＥＴＣ及大型車道可
    供行駛。臺灣地區當時裝ＥＴＣ之車輛甚少，未裝ＥＴＣ之
    車輛較多，原處分機關不開放較多車輛使用之一般小型車道
    ，反以車流量較少之ＥＴＣ車道為開放車道，顯有不當；且
    駕駛人一般日常生活經驗，行經收費站，小型車靠左，大型
    車靠右，豈有令駕駛人行駛最外側與大客車同車道之理，況
    小型車要走大型車道之標示僅是在一鐵板上繪字，並無燈光
    亮示及前置引道，高速公路夜間行駛又如何看清，而其封閉
    一般車道上方顯示打紅燈，亦使駕駛人無從分辨，且未有
    善後之疏導措施，或以小型車輛行駛ＥＴＣ車道加派人工收
    費來因應，自有違背經驗法則及比例原則之不當。又原處分
    機關以南下車道為拍攝地點並為處罰依據，顯屬草率，故受
    處分人之人依上開法則並無誤闖，全係原處分機關行政違誤
    所造成，為此，爰提出本件聲明異議。
三、按汽車駕駛人之行為，經以科學儀器取得證據資料證明其行
    為違規，當場不能或不宜攔截製單舉發者，得逕行舉發，並
    應記明車輛牌照號碼、車型等可資辨明之資料，以汽車所有
    人為被通知人製單舉發，道路交通管理處罰條例第七條之二
    第一項、第四項定有明文。查本件係經內政部警政署國道公
    路警察局以科學儀器拍攝到前揭自用小客車有「行駛高速公
    路，於駛進收費站繳費，未依標誌指示過站繳費（未申裝ｅ
    通機行駛電子收費車道）」之違規，而前揭自用小客車係登
    記於受處分人名下，此有汽車車籍資料在卷足憑，揆諸前開
    條文意旨，內政部警政署國道公路警察局以受處分人為被通
    知人逕行製單舉發，並無違誤，核先敘明。
四、按汽車行駛高速公路，於駛進收費站前，應依標誌指示預為
    減速慢行，並依規定標誌、標線、號誌指示或交通勤務警察
    指揮順序行駛過站繳費，高速公路及快速公路交通管制規則
    第二十三條定有明文；又按汽車行駛於高速公路、快速公路
    或設站管制之道路，除道路交通管理處罰條例第三十三條第
    一、二項外，其他違反管制規定之行為，處駕駛人新臺幣六
    百元以上一千二百元以下罰鍰。
五、經查：
  (一)內政部國道公路警察局第三警察隊於民國九十五年八月十三
    日晚間九時三十六分許，在月眉收費站北上第三車道拍攝到
    前揭自用小客車未申裝ｅ通機行駛電子收費車道，因而逕行
    舉發，並製開違反道路交通管理事件通知單（單號：ＺＣＰ
    ○○○七五二號），受處分人依指定日期到案申訴後，不服
    舉發單位之函復，原處分機關遂於九十五年十二月一日以中
    監違字第裁六○─ＺＣＰ○○○七五二號裁決書，裁罰受處
    分人六百元等情，有上開舉發違反道路交通管理事件通知單
    、採證照片、裁決書、送達證書各一紙為證（均為影本），
    且受處分人亦不否認於上揭時、地，前揭自用小客車未申裝
    ｅ通機行駛電子收費車道之行為，故此部分之事實當可認定
    。
  (二)受處分人雖以前詞置辯，惟汽車行駛高速公路，於駛進收費
    站前，應依標誌指示預為減速慢行，並依號誌指示行駛過站
    繳費，高速公路及快速公路交通管制規則第二十三條定有明
    文，且自九十五年二月十日起高速公路實施電子收費，至本
    件違規事件發生時已有半年之久，經政府強力宣導，一般民
    眾均能認知最內側之收費車道為ＥＴＣ電子收費車道，受處
    分人亦自承封閉之一般車道上方顯示打紅燈，則受處分人
    行經收費站若能減速慢行並注意車前狀況，應能作出選擇正
    確車道行駛之判斷，而駛往外道車道，斷無駛入最內側之Ｅ
    ＴＣ車道之虞，是受處分人辯稱係行政機關行政違誤非誤闖
    云云，顯非可採。至受處分人指稱原處分機關以南下車道為
    拍攝地點並為處罰依據云云，惟原處分機關係以舉發違反道
    路交通管理事件通知單檢附之照片為處罰之依據，該照片清
    楚標示拍攝時間為九十五年八月十三日晚間九時三十六分，
    地點為月眉收費站北上第三車道，並顯示闖入車輛之車牌號
    碼為「九○三六－ＨＶ」，原處分機關係以此照片為裁決依
    據，並無違誤，受處分人所指函覆之照片，原處分機關並未
    引之為裁決依據，受處分人此部分所指尚有誤會，併予敘明
    。
  (三)從而，本件異議為無理由，應予駁回。
五、據上論斷，應依道路交通管理處罰條例第八十七條、道路交
    通案件處理辦法第十九條之規定，裁定如主文。
中    華    民    國    95    年    12    月    29    日
                      交通法庭  法  官  黃裕仁
上正本證明與原本無異。
如不服本裁定，應於送達後五日內，向本院提出抗告狀。
                                書記官  王嘉仁
中    華    民    國    95    年    12    月    29    日


司法院資訊處製作；財團法人民間司法改革基金會備份。
